【裁判字號】    99,交聲,1197
【裁判日期】    990322
【裁判案由】    聲明異議
【裁判全文】
臺灣臺中地方法院交通事件裁定       99年度交聲字第1197號
原處分機關  交通部公路總局臺中區監理所
異  議  人
即受處分人  甲○○
上列受處分人因違反道路交通管理處罰條例案件，對於交通部公
路總局臺中區監理所於民國99年3 月8 日所為之處分（中監違字
第裁60-GF0000000號裁決書），聲明異議，本院裁定如下：
    主    文
原處分關於吊扣駕駛執照拾貳個月部分撤銷。
甲○○汽車駕駛人，駕駛汽車經測試檢定酒精濃度超過規定標準
，吊扣其小型車普通駕駛執照壹年。
    理    由
一、原處分機關處分及移送意旨略以：異議人即受處分人甲○○
    （下稱異議人）於民國99年3 月6 日0 時24分許，駕駛車牌
    號碼6797-PR號自小客車，在臺中市○○○路○段與美村路
    口處，因「酒後駕車，酒測值達每公升0.34毫克」違規，為
    警舉發。本所認異議人之違規行為對道路交通秩序之維持及
    道路交通安全已生較大之影響，為期提醒駕駛人酒後駕車重
    罰規定，藉以遏止酒後駕車肇事發生，依規定吊扣其持有各
    級車類之駕駛執照，以限制其繼續駕車行駛道路之權利，係
    屬駕駛行為之限制，並不因所持駕駛種類之不同而有所差異
    ，嗣於99年3月8日以中監違字第裁60-GF0000000號裁決書裁
    處異議人新台幣（下同）19500元罰鍰、吊扣駕駛執照12個
    月並施以道安講習，於法並無不合云云。
二、聲明異議意旨略以：異議人所持駕照種類為大貨車普通駕駛
    執照，然違規時是駕駛自用小客車，懇請鈞院吊扣小型車普
    通駕駛執照，撤銷原處分關於吊扣大貨車普通駕駛執照等語
    。
三、按汽車駕駛人飲用酒類後其吐氣所含酒精濃度超過每公升0.
    25毫克或血液中酒精濃度超過百分之0.05以上者，不得駕車
    。又汽車駕駛人，駕駛汽車經測試檢定，有酒精濃度超過規
    定標準者，處15000元以上60000元以下罰鍰，並當場移置保
    管該汽車及吊扣其駕駛執照1年（道路交通安全規則第114條
    第2款及道路交通管理處罰條例第35條第1項第1款參照）。
四、另按94年12月14日修正前之道路交通管理處罰條例第68條固
    明定：「汽車駕駛人，因違反本條例及道路交通安全規則之
    規定，受吊扣或吊銷駕駛執照處分時，吊扣或吊銷其持有各
    級車類之駕駛執照。」惟此條文業於94年12月14日修正為：
    「汽車駕駛人，因違反本條例及道路交通安全規則之規定，
    受吊銷駕駛執照處分時，吊銷其持有各級車類之駕駛執照。
    」並自95年3月1日施行。此一條文修正之原因乃係舊法將違
    法或違規駕駛人所持有各級車類之駕駛執照一併吊扣或吊銷
    ，失之苛酷，影響人民工作及生活甚鉅，故依修正後道路交
    通管理處罰條例第68條之規定，受吊扣駕駛執照處分時，不
    再吊扣其持有各級車類之駕駛執照，僅於受吊銷駕駛執照處
    分時，始吊銷其持有各級車類之駕駛執照，而限縮原條文之
    適用範圍。是異議人於99年3月6日0時24分許違規時，上開
    新修正之道路交通管理處罰條例第68條，業已生效施行，自
    應適用修正後之規定，僅能吊扣其違法或違規當時所駕駛車
    輛之駕駛執照，不再吊扣其持有各級車類之駕駛執照。
五、本件異議人考領有大貨車普通駕駛執照，其於前揭時、地，
    係駕駛車牌號碼6797-FR 號自小客車，經警檢測其酒精濃度
    超過規定標準之違規事實，為異議人及原處分機關均不爭執
    ，並有臺中市警察局舉發違反道路交通管理事件通知單、汽
    車駕照基本資料附卷可稽，堪予認定。依此，本件異議人既
    係駕駛自小客車時有違規之情事，揆諸前揭說明，原處分機
    關依道路交通管理處罰條例第35條第1 項、第68條規定所為
    之吊扣駕駛執照處分，僅能限於異議人之小型車普通駕駛執
    照，而不能一概將其各級車類之駕駛執照均予吊扣。原處分
    機關不察，竟吊扣異議人之駕駛執照（含考領之大貨車普通
    駕駛執照），難認適法，本件異議人之聲明異議，為有理由
    ，應由本院撤銷原處分關於吊扣異議人駕駛執照12個月部分
    ，並就該撤銷部分改諭知如主文第2項所示之處罰（而原處
    分機關另裁處異議人罰鍰19500元及施以道安講習部分，則
    未據異議人聲明異議，本院毋庸審酌，附此敘明）。至於公
    路機關因汽車駕駛人取得高一級車類之駕駛資格者，應換發
    駕駛執照，並准其駕駛較低級車類之車輛，而已領有大貨車
    普通駕駛執照者，得駕駛小型車、輕型機器腳踏車的規定，
    而於實務上僅逐級核給汽車駕駛執照一張，致持有大貨車普
    通駕駛執照者，因駕駛普通小型車違規，而須吊扣小型車普
    通駕駛執照時，產生技術層面之困難，惟行政機關本應時時
    因應法令之變更，而精進其行政執行成效，斷不得因技術層
    面之困難，而置相關法令於不顧，甚或逾越比例原則，是技
    術層面的問題，要難據為原處分並無不當之理由，一併敘明
    。
六、據上論斷，應依道路交通管理處罰條例第87條第2項，道路
    交通案件處理辦法第20條前段規定，裁定如主文。
中    華    民    國    99    年    3     月    22    日
                        交通法庭  法  官  黃益茂
以上正本證明與原本無異。
如不服本裁定，應於收受送達後5日內向本院提出抗告狀。（應
附繕本）
                                  書記官  蔡秋明
中    華    民    國    99    年    3     月    22    日

司法院資訊處製作；財團法人民間司法改革基金會備份。
